臺灣高等法院刑事判決
110年度上訴字第1481號
上  訴  人  
即  被  告  鄭茂榮




指定辯護人  楊政達律師(義務辯護)
上列上訴人因偽造有價證券案件，不服臺灣桃園地方法院109年
度訴字第996號，中華民國110年2月24日第一審判決（起訴案號
：臺灣桃園地方檢察署109年度偵字第13679號），提起上訴，本
院判決如下：
    主  文
上訴駁回。
    事實及理由
一、經本院審理結果，認第一審以上訴人即被告鄭茂榮（下稱被
    告）所為，係犯刑法第201條第1項之偽造有價證券罪，判處
    有期徒刑1年6月，及宣告沒收偽造之票號AR0000000號、票
    面金額新臺幣（下同）20萬元之支票1紙，認事用法、量刑
    及沒收均無不當，應予維持，並引用第一審判決書記載之犯
    罪事實、證據及理由（如附件）。
二、被告上訴意旨略以：本案被告應有刑法第19條之適用，並提
    出高雄市立民生醫院於民國108年12月4日所做之臨床失智量
    表（雇主申請聘僱家庭外籍看護工用）為憑（見本院卷第19
    至23頁）。辯護意旨並稱：請考量被告年紀已大，有相關慢
    性病史，之前亦無類似之非行，請給予從輕量刑等語（見本
    院卷第199頁）。然：
　㈠經本院委請亞東紀念醫院為被告為精神狀態之鑑定，結果略
    以：「鄭員（按指被告，下同）未曾接觸毒品，目前不喝酒
    ，過去無精神疾病史。四肢健全，活動自如，身體一般狀況
    良好。會談時態度尚稱合作，情緒穩定，言語連貫，條理分
    明，無任何『妄想』或『幻覺』等重大精神病症狀。根據鑑定會
    談評估，鄭員情緒穩定，說話調理分明，無任何『重大精神
    病』，且其記憶力完好，沒有『失智症』之任何跡象。至於心
    理測驗部分（含失智測驗），因鄭員配合度低，如表示太陽
    從東方下山，即使多次詢問仍堅持、在覆誦句子時，可正確
    覆誦12字之句子，卻無法覆誦3組2字之詞語，故依測驗的行
    為觀察推估，此測驗結果明顯低估鄭員之真實能力，可信度
    偏低。綜合以上資料，本次案件發生時，鄭員無任何心理缺
    陷或精神障礙，致不能辨識其行為為違法或欠缺依其辨識而
    行為之能力；也無任何因素，致其辨識行為違法或依其辨識
    而行為之能力，顯著降低」等語甚明，有該院110年10月7日
    精神鑑定報告書1份存卷可查（見本院卷第129至132頁）。
    參以被告於警詢及偵查中就案發歷程所為之供述，對於涉案
    時、地、方法、簽發票據之原因、借款數額等情節之交代，
    均甚為清楚、明確，且其於原審、本院審理時之對答過程流
    暢、沒有停滯，未見其有符合刑法第19條規定之情形，難認
    其於行為時乃至行為後之知覺理會及判斷能力有何欠缺或顯
    著減低之情事，復查無其他證據足認其於行為時有因精神障
    礙或其他心智缺陷，致其辨識行為違法或依其辨識而行為之
    能力欠缺或顯著減低之情形，自難僅憑被告前揭提出用以聘
    僱家庭外籍看護工之高雄市立民生醫院臨床失智量表，逕為
    有利被告之認定，故本案自無適用刑法第19條規定減輕其刑
    之餘地。
　㈡另關於刑之量定，係屬法院得依職權裁量之事項，於具體個
    案，倘科刑時，既已以行為人之責任為基礎，並審酌刑法第
    57條各款所列情狀，而其所量得之刑，未逾越法律所規定之
    範圍（即裁量權行使之外部性界限），客觀上亦無違反比例
    、公平及罪刑相當原則者（即裁量權行使之內部性界限），
    即不得任憑己意指摘為違法。原判決於其理由欄已載敘其量
    刑之理由，核已斟酌刑法第57條各款所列情狀，且在法定刑
    度之內，於法並無不合，甚且本案量處之有期徒刑1年6月已
    是依刑法第59條酌減其刑後之最低刑度，難謂有何失之過重
    。至於被告前於108年間因公共危險案件，經原審法院以108
    年度桃交簡字第25號判決判處有期徒刑3月，並於109年5月6
    日執行完畢一節，有本院被告前案紀錄表存卷足憑，被告於
    本院宣判時，5年內曾受有期徒刑之宣告執行完畢，不符合
    緩刑要件，自無從對其為緩刑之宣告。
　㈢雖按如以偽造之有價證券供作擔保或作為新債清償而借款，
    則其借款之行為，即為行使有價證券以外之另一行為，非單
    純之行使偽造有價證券行為所得包攝。如其偽造有價證券後
    之行使及詐欺取財犯行間具單一目的，且犯罪行為有局部重
    疊之情形，依社會通念以評價為一行為較為合理，係以一行
    為觸犯偽造有價證券罪及詐欺取財罪，為想像競合犯，應從
    一重之偽造有價證券罪處斷（最高法院106年度台上字第121
    5號判決、90年度台上字第5416號判決參照）。惟查系爭支
    票乃取自被告之女即被害人鄭家瑜申設之支票存款帳戶，足
    徵被告並非偽造、簽發來源不明之人頭票據，且被告已於10
    9年1月20日當日依約清償所借之20萬元一節，業據被告自述
    在案（見本院卷第197頁），並有馮泰安之本院公務電話紀
    錄附卷可考（見本院卷第203頁），益見被告於還款並無任
    何拖欠之處，難認被告以系爭支票向馮泰安借款時，有何自
    始無還款之意之詐欺取財犯意，當難率以詐欺取財罪嫌相繩
    ，併予說明。　　
  ㈣從而，被告上訴主張依刑法第19條減輕其刑並請求從輕量刑
    ，為無理由，應予駁回。  
據上論斷，應依刑事訴訟法第373條、第368條，判決如主文。
本案經檢察官黃翎樵提起公訴，檢察官孟玉梅到庭執行職務。
中　　華　　民　　國　　111 　年　　4 　　月　　26　　日
                  刑事第十五庭  審判長法　官  陳芃宇
                                      法　官  陳勇松
                                      法　官  陳俞伶
以上正本證明與原本無異。
如不服本判決，應於收受送達後20日內向本院提出上訴書狀，其
未敘述上訴之理由者並得於提起上訴後20日內向本院補提理由書
（均須按他造當事人之人數附繕本）「切勿逕送上級法院」。
                                      書記官  朱家麒
中　　華　　民　　國　　111 　年　　4 　　月　　27　　日
 
附錄：本案論罪科刑法條全文
中華民國刑法第201條
意圖供行使之用，而偽造、變造公債票、公司股票或其他有價證
券者，處3年以上10年以下有期徒刑，得併科9萬元以下罰金。
行使偽造、變造之公債票、公司股票或其他有價證券，或意圖供
行使之用而收集或交付於人者，處1年以上7年以下有期徒刑，得
併科9萬元以下罰金。